【裁判字號】    97,易,1458
【裁判日期】    970722
【裁判案由】    恐嚇取財
【裁判全文】
臺灣板橋地方法院刑事判決              97年度易字第1458號
公  訴  人  臺灣板橋地方法院檢察署檢察官
被      告  戊○○
                    國民
選任辯護人  陳中柱律師
被      告  辛○○
            己○○
                    國民
上列被告因恐嚇取財案件，經檢察官提起公訴（96年度偵字第19
792 號），本院於準備程序進行中，被告就被訴事實為有罪之陳
述，經告知被告簡式審判程序之旨，並聽取當事人之意見後，裁
定進行簡式審判程序判決如下：
    主  文
戊○○幫助意圖為自己不法之所有，以恐嚇使人將本人之物交付
，處有期徒刑陸月，如易科罰金，以新臺幣壹仟元折算壹日。
辛○○幫助意圖為自己不法之所有，以恐嚇使人將本人之物交付
，處有期徒刑肆月，如易科罰金，以新臺幣壹仟元折算壹日。
己○○幫助意圖為自己不法之所有，以恐嚇使人將本人之物交付
，處有期徒刑伍月，如易科罰金，以新臺幣壹仟元折算壹日。
    事  實
一、戊○○、辛○○、己○○明知依一般社會生活之通常經驗，
    本可預見提供其於金融機構開立之帳戶予姓名年籍不詳之人
    使用，可能幫助不詳犯罪集團作為恐嚇財物之用，竟仍不違
    其本意，基於幫助恐嚇取財之不確定故意，分別於民國96年
    6月5日前某日，在不詳地點，由戊○○將其所有之樹林大同
    郵局第00000000000000號帳戶，辛○○將其所有之八里鄉農
    會第00000000000000號、淡水一信三芝分社第000000000000
    0號帳戶，己○○將其所有之合作金庫銀行淡水分行第00000
    00000000號、淡水一信三芝分社第0000000000000號等帳戶
    之存摺、提款卡及密碼，分別交付予居住於臺北縣三重市之
    李俊賢、梁玉庭等人（均業經本院判刑確定）所組成之集團
    成員使用，以此方式幫助該集團從事恐嚇取財之犯行。該集
    團成員取得上開帳戶後，即以附表所示手法恫稱：「我們現
    在在跑路，需要一筆跑路費，如果不付錢的話，會對公司或
    是家人不利」等言語，使如附表所示之被害民眾心生畏懼，
    而依指示於附表所示之匯款時間，將附表所示之匯款金額匯
    入附表所示受款之人頭帳戶內，匯入之金額立即被提領一空
    。嗣附表所示之被害人察覺受騙，報警處理後，始循線查獲
    上情。
二、案經被害人乙○○、丙○○訴由宜蘭縣政府警察局移送臺灣
    板橋地方法院檢察署檢察官偵查起訴。
    理  由
一、上揭事實，業據被告戊○○、辛○○、己○○分別於本院審
    理時供承不諱，核與告訴人即被害人乙○○、丙○○、被害
    人庚○○、甲○○、丁○○各於警詢時所指述之情節相符，
    並有臺灣郵政股份有限公司板橋郵局96年7 月4 日板營字第
    0960201536號函及所附戊○○所有之樹林大同郵局第000000
    00000000號帳戶基本資料暨交易明細、丙○○96年6 月5 日
    匯款申請書、八里鄉農會96年6 月20日北縣八農信字第0962
    000291號函及所附辛○○所有之八里鄉農會第000000000000
    00號帳戶開戶基本資料暨交易明細資料、甲○○96年5 月18
    日新竹國際商業銀行匯款申請書、淡水第一信用合作社96年
    6 月26日淡一信剛字第962353-1號函及所附辛○○所有之三
    芝分社第0000000000000 號帳戶、己○○所有之淡水一信三
    芝分社第0000000000000 號帳戶開戶基本資料暨存摺交易往
    來明細查詢、淡水第一信用合作社96年10月18日淡一信剛字
    第964141-1號函及所附己○○所有之淡水一信三芝分社第00
    00000000000 號帳戶開戶相關資料暨活期性存款歷史交易明
    細表、合作金庫商業銀行淡水分行96年6 月15日合金淡存字
    第0960002449號函及所附己○○所有之合作金庫銀行淡水分
    行第0000000000000 號帳戶開戶基本資料暨綜合存款客戶當
    月份交易資料查詢單、合作金庫商業銀行淡水分行96年10月
    22日合金淡存字第0960004231號函及所附己○○所有之合作
    金庫銀行淡水分行第0000000000000 號帳戶開戶資料、丁○○96年5 月21日冬山鄉農會匯款申請書、庚○○96年5 月11
    日台新國際商業銀行匯款申請書、乙○○96年5 月21日第一
    商業銀行匯款單各1 份附卷可稽。事證明確，被告之犯行堪
    以認定。
二、核被告戊○○、辛○○、己○○所為，均係犯刑法第30條第
    1 項前段、第346 條第1 項之幫助恐嚇取財罪。被告三人各
    基於幫助上開犯罪集團成員為恐嚇取財之犯意，而分別將其
    所有如前所述之帳戶存摺、提款卡、密碼等物交付該犯罪集
    團之方式，幫助該犯罪集團成員為恐嚇取財之犯行，均為幫
    助犯，均應依刑法第30條第2 項規定減輕其刑。被告辛○○
    以一幫助恐嚇行為致該犯罪集團分別恐嚇取得被害人甲○○
    、丁○○之財物，被告己○○以一幫助恐嚇之行為致該犯罪
    集團分別恐嚇取得被害人庚○○、乙○○之財物，均同時觸
    犯二個幫助恐嚇取財罪，均為想像競合犯，均應從一重之幫
    助恐嚇取財罪處斷。爰審酌被告等之素行，有臺灣高等法院
    被告前案紀錄表在卷足憑，渠等智識程度、生活狀況，被告
    等交付帳戶之存摺、提款卡、密碼供上開犯罪集團成員實行
    恐嚇取財之犯罪行為，助長恐嚇取財犯罪之風氣，造成無辜
    民眾受騙而受有金錢損失，實為當今社會層出不窮之恐嚇取
    財事件發生之根源，導致社會互信受損及人心不安，擾亂金
    融交易往來秩序，影響層面廣泛，且因被告等提供個人帳戶
    資料，致使執法人員難以追查該犯罪集團成員之真實身分，
    兼衡被害之人數、被害人被詐騙之金額、被告等犯罪之動機
    、目的、手段、次數及犯罪後坦承犯行之態度等一切情狀，
    分別量處如主文所示之刑，並均諭知易科罰金之折算標準，
    以示懲儆。
據上論斷，應依刑事訴訟法第273條之1 第1 項、第299條第1 項
前段、刑法第30條第1項前段、第2項、第346條第1項、第55條、
第41條第1項前段、刑法施行法第1條之1第1項、第2 項前段，判
決如主文。
本案經檢察官黃佳權到庭執行職務。
中    華    民    國    97    年    7    月     22    日
                  刑事第二庭    法  官  楊千儀
上列正本證明與原本無異。
如不服本判決，應於判決送達後10日內明上訴理由，向本院提
出上訴狀（應附繕本），上訴於臺灣高等法院。
                                書記官  林美萍
中    華    民    國    97    年    7    月     22    日
附錄本案論罪科刑法條全文
中華民國刑法第346條
意圖為自己或第三人不法之所有，以恐嚇使人將本人或第三人之
物交付者，處6 月以上5 年以下有期徒刑，得併科1 千元以下罰
金。
以前項方法得財產上不法之利益，或使第三人得之者，亦同。
前二項之未遂犯罰之。
附表
 ┌──┬───┬────────┬──────┬─────┬────┬───────┬────┐
 │編號│被害人│犯罪手法        │匯款時間    │匯款金額  │受款戶名│受款帳戶      │領款人  │
 ├──┼───┼────────┼──────┼─────┼────┼───────┼────┤
 │ 1  │庚○○│於96年5月11日上 │96年5月11日 │   100,000│己○○  │合作金庫淡水分│梁玉庭  │
 │    │      │午10時許，撥打電│            │          │        │行，帳號      │        │
 │    │      │話向庚○○恫稱：│            │          │        │0000000000000 │        │
 │    │      │因現在在跑路，需│            │          │        │號            │        │
 │    │      │要100萬元，若不 │            │          │        │              │        │
 │    │      │願支付，將對其家│            │          │        │              │        │
 │    │      │人不利等語，使廖│            │          │        │              │        │
 │    │      │明雄心生畏懼而依│            │          │        │              │        │
 │    │      │指示以邱秀玲之名│            │          │        │              │        │
 │    │      │義匯款。        │            │          │        │              │        │
 ├──┼───┼────────┼──────┼─────┼────┼───────┼────┤
 │ 2  │甲○○│於96年 5月18日，│96年5月18日 │    50,000│辛○○  │八里鄉農會，帳│楊志堅  │
 │    │      │撥打電話向甲○○│            │          │        │號000000000000│        │
 │    │      │恫稱：因跑路急需│            │          │        │00號          │        │
 │    │      │費用，若不依指示│            │          │        │              │        │
 │    │      │賄款，將對公司不│            │          │        │              │        │
 │    │      │利等語，使甲○○│            │          │        │              │        │
 │    │      │心生畏懼而依指示│            │          │        │              │        │
 │    │      │匯款。          │            │          │        │              │        │
 ├──┼───┼────────┼──────┼─────┼────┼───────┼────┤
 │ 3  │丁○○│於96年5月21日上 │96年5月21日 │    50,000│辛○○  │淡水一信三芝分│梁玉庭  │
 │    │      │午9時許，撥打電 │            │          │        │社，帳號003822│        │
 │    │      │話向丁○○自稱羅│            │          │        │0000000號     │        │
 │    │      │東車站前的「阿龍│            │          │        │              │        │
 │    │      │」，因為現在在跑│            │          │        │              │        │
 │    │      │路，尚缺450萬元 │            │          │        │              │        │
 │    │      │，若不願支付，將│            │          │        │              │        │
 │    │      │到其家裡去拿錢等│            │          │        │              │        │
 │    │      │語，使丁○○心生│            │          │        │              │        │
 │    │      │畏懼而依指示匯款│            │          │        │              │        │
 │    │      │。              │            │          │        │              │        │
 ├──┼───┼────────┼──────┼─────┼────┼───────┼────┤
 │ 4  │乙○○│於96年5月21日上 │96年5月21日 │   100,000│己○○  │淡水一信三芝分│梁玉庭  │
 │    │      │午10時許，撥打電│            │          │        │社，帳號003822│        │
 │    │      │話向乙○○恫稱：│            │          │        │0000000號     │        │
 │    │      │因涉案逃亡中，需│            │          │        │              │        │
 │    │      │要50萬元作為跑路│            │          │        │              │        │
 │    │      │費，若不願支付，│            │          │        │              │        │
 │    │      │將對其家人不利等│            │          │        │              │        │
 │    │      │語，使乙○○心生│            │          │        │              │        │
 │    │      │畏懼而依指示匯款│            │          │        │              │        │
 │    │      │。              │            │          │        │              │        │
 ├──┼───┼────────┼──────┼─────┼────┼───────┼────┤
 │ 5  │丙○○│於96年6月5日上午│96年6月5日  │   400,000│戊○○  │樹林大同郵局，│梁玉庭  │
 │    │      │11時許，撥打電話│            │          │        │帳號0000000000│        │
 │    │      │向丙○○恫稱：因│            │          │        │6482號        │        │
 │    │      │涉案逃亡中，需要│            │          │        │              │        │
 │    │      │50萬元作為跑路費│            │          │        │              │        │
 │    │      │，若不願支付，將│            │          │        │              │        │
 │    │      │對其家人不利等語│            │          │        │              │        │
 │    │      │，使丙○○心生畏│            │          │        │              │        │
 │    │      │懼而依指示匯款。│            │          │        │              │        │
 └──┴───┴────────┴──────┴─────┴────┴───────┴────┘


司法院資訊處製作；財團法人民間司法改革基金會備份。
